【裁判字號】    99,訴,564
【裁判日期】    990607
【裁判案由】    違反毒品危害防制條例
【裁判全文】
臺灣彰化地方法院刑事判決               99年度訴字第564號
公  訴  人  臺灣彰化地方法院檢察署檢察官
被      告  甲○○
上列被告因違反毒品危害防制條例案件，經檢察官提起公訴（99
年度毒偵字第578號），本院改依簡式審判程序判決如下：
    主  文
甲○○施用第一級毒品，累犯，處有期徒刑壹年陸月。
扣案之海洛因肆包（驗餘合計淨重壹點貳柒公克）及其包裝袋肆
只均沒收銷燬之。
    事  實
一、甲○○前有多次違反麻醉藥品管理條例、肅清煙毒條例、槍
    砲彈藥刀械管制條例等之犯罪記錄，素行不良，其於民國86
    年間，因(一)違反肅清煙毒條例案件、(二)違反麻醉藥品管理條
    例案件、(三)贓物案件，經臺灣高等法院臺中分院於86年10月
    2日，以86年度上訴第1853號各判處有期徒刑3年6月、10月
    、5月，應執行有期徒刑4年6月確定；又因(四)違反槍砲彈藥
    刀械管制條例案件、(五)違反槍砲彈藥刀械管制條例案件、(六)
    違反槍砲彈藥刀械管制條例案件、(七)竊盜案件，經本院於86
    年10月8日，以86年度易字第1689號各判處有期徒刑1年、8
    月、4月、10月，應執行有期徒刑2年6月確定；再因(八)違反
    槍砲彈藥刀械管制條例案件，經臺灣高等法院臺中分院於88
    年4月7日，以88年度上訴字第237號判處有期徒刑1年2月確
    定；嗣上開案件，再經臺灣高等法院臺中分院於88年6月30
    日，以88年度聲字第441號裁定定其應執行之刑為有期徒刑7
    年10月確定，於93年12月8日縮短刑期假釋，復於假釋期間
    ，被查獲施用毒品（見下述），因違反保護管束情節重大，
    再經撤銷假釋，執行殘刑4年9月15日，上開案件，復經同院
    於96年7月16日，以96年度聲減字第1006號裁定減刑，並定
    其應執行之刑為有期徒刑3年11月確定，於96年7月16日執行
    完畢。又其於94年間，因施用毒品案件，經本院於94年9月
    15 日，以94年度毒聲字第705號裁定裁定送觀察、勒戒後，
    認有繼續施用毒品之傾向，復經本院於94年10月31日，以94
    年度毒聲字第829號裁定令入戒治處所施以強制戒治，於95
    年6 月13日執行完畢釋放，並由臺灣彰化地方法院檢察署檢
    察官於95年6月21日，以95年度戒毒偵字第166、167號為不
    起訴處分確定。嗣其又於98年間，因多次販賣第一級毒品、
    2次因同時施用海洛因與甲基安非他命分別被查獲，各經本
    院判處應執行有期徒刑28年、1年2月。詎其猶不知戒惕，於
    前揭強制戒治執行完畢釋放後5年內，復基於施用第一級毒
    品海洛因、第二級毒品甲基安非他命之犯意，於99年3月23
    日下午5時許，在彰化縣花壇鄉○○路路旁車上，以將第一
    級毒品海洛因及第二級毒品甲基安非他命置入玻璃球內，再
    以火燒烤使產生煙霧後吸食之方式，施用第一級毒品海洛因
    及第二級毒品甲基安非他命1次（玻璃球已丟棄而滅失）。
    嗣於99年3月23日晚上10時30分許，在彰化縣鹿港鎮○○路
    草港基督教會旁，為警拘提到案，並查獲第一級毒品海洛因
    4包（驗餘合計淨重1.27公克），經採集其尿液送驗，結果
    呈海洛因及甲基安非他命代謝物嗎啡、可待因及甲基安非他
    命、安非他命陽性反應，始查悉上情。
二、案經彰化縣警察局和美分局報告臺灣彰化地方法院檢察署檢
    檢察官偵查起訴。
    理  由
一、按除被告所犯為死刑、無期徒刑、最輕本刑為3 年以上有期
    徒刑之罪或高等法院管轄第1 審案件者外，於刑事訴訟法第
    273 條第1 項程序進行中，被告先就被訴事實為有罪之陳述
    時，審判長得告知被告簡式審判程序之旨，並聽取當事人、
    代理人、辯護人及輔佐人之意見後，裁定進行簡式審判程序
    ；除簡式審判程序及簡易程序案件外，第1 審應行合議審判
    ，刑事訴訟法第273 條之1 第1 項、第284 條之1 分別定有
    明文。本件被告所犯係死刑、無期徒刑、最輕本刑為3年以
    上有期徒刑或高等法院管轄第1審案件以外之罪，並於本院
    行準備程序時就被訴事實為有罪之陳述，本院合議庭依前揭
    規定，經評議結果，裁定改由受命法官獨任行簡式審判程序
    ，先予敘明。
二、上揭犯罪事實，業經被告於警詢時、偵查中及本院審理時均
    坦承不諱，並有海洛因4包扣案可相佐證，且其為警所採取
    之尿液檢體，經送鑑驗結果，檢出海洛因與甲基安非他命之
    代謝物可待因、嗎啡及甲基安非他命陽性反應，此有台中縣
    警察局和美分局委託檢驗尿液代號與真實姓名對照表及詮昕
    科技股份有限公司於99年4月2日所出具之濫用藥物尿液檢驗
    報告各1紙附卷可參；再扣案之海洛因，經送法務部調查局
    鑑驗後，確認為海洛因無誤，亦有該局出具之鑑定報告在卷
    可憑。足認被告之自白確與事實相符，是其前揭施用毒品犯
    行洵堪認定。
三、按毒品危害防制條例就施用毒品者，僅限於「初犯」及「5
    年後再犯」二種情形，始應先經觀察、勒戒或強制戒治程序
    。倘被告於5 年內已再犯，經依法追訴處罰，縱其第3 次（
    或第3 次以上）再度施用毒品之時間，在初犯經觀察、勒戒
    或強制戒治執行完畢釋放5 年以後，已不合於「5 年後再犯
    」之規定，且因已於「5 年內再犯」，顯見其再犯率甚高，
    原實施觀察、勒戒或強制戒治，已無法收其實效，即應依毒
    品危害防制條例第10條處罰（參照最高法院95年度第7 次刑
    事庭會議決議、97年度第5 次刑事庭會議決議意旨）。查被
    告前已有多次違反麻醉藥品管理條例、肅清煙毒條例等毒品
    之犯罪記錄，且其於94年間，因施用毒品案件，經本院裁定
    移送觀察、勒戒後，認有繼續施用毒品傾向，又裁定令入戒
    治處所施以強制戒治後，嗣由臺灣彰化地方法院檢察署檢察
    官為不起訴處分確定等情，有其臺灣高等法院被告前案紀錄
    表、臺灣高等法院在監在押全國紀錄表在卷可憑，是被告曾
    於觀察、勒戒執行完畢釋放後，5年內再犯毒品危害防制條
    例第10條之罪，並經法院判處罪刑確定，復為警查獲其本件
    施用第一、二級毒品犯行，依上開說明，自與前揭條例第20
    條第3項之規定僅得適用於「5年後再犯」之情形不符，本件
    公訴人逕行起訴，並無不合，本院自應依法予以論科。
四、核被告甲○○所為，係犯毒品危害防制條例第10條第1項之
    施用第一級毒品罪及同條第2項之施用第二級毒品罪。被告
    為施用毒品而持有第一、二級毒品，其持有之低度行為應為
    其後施用之高度行為所吸收，不另論罪。又被告係將海洛因
    及甲基安非他命摻入玻璃球內加熱一起吸食，係一行為同時
    觸犯施用第一級毒品及第二級毒品2罪名，為想像競合犯，
    應依刑法第55條規定，從一重之施用第一級毒品罪論處。再
    查被告有上開犯罪事實欄所載之前科紀錄，而於96年7月16
    日執行完畢等情，有其臺灣高等法院被告前案紀錄表1份附
    卷可稽，被告於受有期徒刑之執行完畢後，5年內故意再犯
    有期徒刑以上之罪，為累犯，應依刑法第47條第1項之規定
    ，加重其刑。爰審酌被告前有多項犯罪記錄，品行不佳可見
    ，其曾因施用毒品經送觀察、勒戒及強制戒治，仍未知警惕
    ，又因施用毒品被查獲，足見其雖經觀察、勒戒之治療程序
    ，仍未徹底戒除惡習遠離毒害，顯未能善體國家設置觀察、
    勒戒機構，協助毒品施用者戒除毒害之良法美意，難有輕縱
    之理由，應施以較長期與社會隔離之處分，始足以促其在誘
    惑四起之社會生活中，萌生戒除毒癮之意志與勇氣，另考其
    犯罪之動機、目的、所生危害等一切情狀，量處如主文所示
    之刑，以示懲儆。扣案之海洛因4包係毒品，其包裝袋亦沾
    有毒品而不可析離，未免日後執行困難、繁瑣，並確保執行
    之請精確，應視同毒品，併予宣告沒收銷燬之。至被告本件
    施用毒品所用之玻璃球並未扣案，已為被告丟棄而滅失，此
    據被告供明在卷，無從併予宣告沒收，附此敘明。
據上論斷，應依刑事訴訟法第273 條之1 第1 項、第299 條第1
項前段，毒品危害防制條例第10條第1項、第2項，刑法第11條、
第55條、第47條第1項，判決如主文。
本案經檢察官紀雅惠到庭執行職務。
中    華    民    國    99    年    6     月     7    日
                  刑事第九庭    法      官  葛永輝
以上正本證明與原本無異。
如不服本判決應於收受判決後10日內向本院提出上訴書狀，並
應敘述具體理由。其未敘述上訴理由者，應於上訴期間屆滿後
20日內向本院補提理由書(均須按他造當事人之人數附繕本)
「切勿逕送上級法院」。
中    華    民    國    99    年    6     月     7    日
                                書  記  官  吳曉玟
附錄本案論罪科刑法條全文：
毒品危害防制條例第10條
施用第一級毒品者，處六月以上五年以下有期徒刑。
施用第二級毒品者，處三年以下有期徒刑。

司法院資訊處製作；財團法人民間司法改革基金會備份。
